臺灣新北地方法院民事裁定
110年度消債更字第472號
聲  請  人  官金德  

代  理  人  謝佳芸律師（法律扶助律師）
上列當事人因消費者債務清理事件，聲請更生，本院裁定如下：
    主  文
聲請人官金德自中華民國一一一年二月十一日上午十一時起開始
更生程序。
命司法事務官進行本件更生程序。 
    理  由
一、按債務人不能清償債務或有不能清償之虞者，得依本條例所
    定更生或清算程序，清理其債務。本條例所稱消費者，係指
    5年內未從事營業活動或從事小規模營業活動之自然人。債
    務人無擔保或無優先權之本金及利息債務總額未逾新臺幣（
    下同）1,200萬元者，於法院裁定開始清算程序或宣告破產
    前，得向法院聲請更生，消費者債務清理條例（下稱消債條
    例）第3條、第2條第1項、第42條第1項分別定有明文。又債
    務人對於金融機構負債務者，在聲請更生或清算前，應向最
    大債權金融機構請求協商債務清償方案，或向其住、居所地
    之法院或鄉、鎮、市、區調解委員會聲請債務清理之調解，
    亦為消債條例第151條第1項所明定。另法院開始更生程序之
    裁定，應載明其年、月、日、時，並即時發生效力。法院裁
    定開始更生或清算程序後，得命司法事務官行更生或清算程
    序，消債條例第45條第1項、第16條第1項前段亦分別著有明
    文。
二、本件聲請意旨略以：聲請人無力清償債務，致前置調解不成
    立，有不能清償債務之情事，爰依法聲請裁定准予更生等語
    。
三、本院之判斷：
  ㈠聲請人無擔保或無優先權本金及利息債務總額約為7,733,795
    元（含違約金及其他費用總額為8,363,166元），業據債權
    人聯邦商業銀行、中國信託商業銀行、台北富邦商業銀行、
    台新國際商業銀行、國泰世華商業銀行、三信商業銀行、臺
    灣土地銀行、第一商業銀行、永豐商業銀行、萬榮行銷股份
    有限公司、台灣金聯資產管理股份有限公司、新加玻商艾星
    國際有限公司台灣分公司、滙誠第一資產管理股份有限公司
    、長鑫資產管理股份有限公司、台新資產管理股份有限公司
    陳報在卷（見本院110年度司消債調字第500號卷【下稱調解
    卷】第61頁、第63頁、第65頁、第68頁、第71頁、第74頁、
    第79頁、第86頁、第89頁、第93頁、第122頁、第129頁、本
    院卷第93頁、第103頁、第115頁），未逾1,200萬元，於法
    相合。
  ㈡聲請人曾向本院聲請債務清理前置調解，惟調解不成立，業
    經本院依職權調取調解卷宗核閱無訛，是本件更生聲請可否
    准許，所應審究者為其現況有無不能清償債務或有不能清償
    之虞等情事。
  ㈢聲請人名下除車牌號碼000-000號機車（93年11月出廠）及1
    個健康保險外，別無其他不動產、動產、金融商品之投資或
    有效保單，業據其陳明在卷（見調解卷第4頁、本院卷第125
    頁），並有稅務電子閘門財產所得調件明細表、車號查詢機
    車車籍資料、全國財產稅總歸戶財產查詢清單、集保戶往來
    參加人明細資料表（含帳號）、保管帳戶客戶餘額表、客戶
    存券異動明細表、投資人於各專戶無資料明細表、投資人於
    清算交割銀行未開戶明細表、中華民國人壽保險商業同業公
    會保險業通報作業資訊系統資料查詢結果表、法務部高額壽
    險資訊連結作業查詢結果可按（見本院卷第27頁至第30頁、
    第33頁、第141頁、第149頁至第157頁、調解卷第31頁）。
  ㈣聲請人自110年9月1日起擔任驊夏運通有限公司臨時代班人員
    ，於110年9月至同年12月每月實發薪資為25,800元、28,800
    元、27,000元、31,200元，有該公司函可稽（見本院卷第20
    5頁），足認聲請人聲請更生後目前每月可支配處分之收入
    為28,200元（計算式：【25,800元＋28,000元＋27,000元＋31,
    200元】÷4個月）。
  ㈤按債務人必要生活費用，以最近1年衛生福利部或直轄市政府
    所公告當地區每人每月最低生活費1.2倍定之。債務人聲請
    更生或清算時所提財產及收入狀況說明書，其表明每月必要
    支出之數額，與本條例第64條之2第1項、第2項規定之認定
    標準相符者，毋庸記載原因、種類及提出證明文件，消債條
    例第64條之2第1項及消債條例施行細則第21條之1第3項分別
    定有明文。參以111年度新北市每人每月最低生活費用15,80
    0元，依此每人每月生活所必需之費用應為18,960元，則聲
    請人主張其每月必要生活費用18,960元，應為可採。
  ㈥依聲請人現況之財產、信用、勞力、收支狀況等清償能力綜
    合判斷，其每月可支配處分之收入為28,200元，扣除每月必
    要生活費用18,960元後，僅餘9,240元（計算式：28,200元－
    18,960元），與聲請人上述無擔保或無優先權債務總額相較
    ，堪認聲請人目前客觀上處於欠缺清償能力而不足以清償其
    無擔保或無優先權債務之經濟狀態，符合消債條例第3條所
    定債務人不能清償債務或有不能清償之虞之要件。
四、綜上所述，本件聲請人為一般消費者，其所負無擔保或無優
    先權債務未逾1,200萬元，而有不能清償債務之情事，且未
    經法院裁定開始清算程序或宣告破產，復查無消債條例第6
    條第3項、第8條或第46條各款所定駁回更生聲請之事由存在
    ，則聲請人聲請更生，洵屬有據，應予准許，爰裁定如主文
    ，並命司法事務官進行本件更生程序。至於聲請人於更生程
    序開始後，應另提出足以為債權人會議可決或經法院認為公
    允之更生方案以供採擇，俾免更生程序進行至依消債條例第
    61條規定應行清算之程度，附此敘明。
五、依消債條例第11條第1 項、第45條第1 項、第16條第1 項，
    裁定如主文。
中　　華　　民　　國　　111 　年　　2 　　月　　11　　日
                  民事第六庭  法　官   陳佳君
以上正本係照原本作成。　　　　　　　
本件不得抗告。
本裁定已於111年2月11日上午11時公告。
中　　華　　民　　國　　111 　年　　2 　　月　　11    日
                              書記官   李淑卿